【裁判字號】    99,基簡,644
【裁判日期】    990930
【裁判案由】    侵權行為損害賠償
【裁判全文】
臺灣基隆地方法院基隆簡易庭民事判決
原      告  乙○○
被      告  丙○○
            甲○○
上列當事人間請求侵權行為損害賠償事件，本院於民國99年9月
21日言詞辯論終結，判決如下：
    主  文
被告丙○○應給付原告新臺幣壹萬元，及自民國九十九年八月十
五日起至清償日止，按年息百分之五計算之利息。
被告甲○○應給付原告新臺幣貳萬元，及自民國九十九年八月十
一日起至清償日止，按年息百分之五計算之利息。
原告其餘之訴駁回。
訴訟費用新臺幣壹仟伍佰伍拾元，由被告丙○○負擔新臺幣壹佰
零元，由被告甲○○負擔新臺幣貳佰零柒元，餘由原告負擔。
本判決第一項得假執行；但被告丙○○如以新臺幣壹萬元為原告
預供擔保，免為假執行。
本判決第二項得假執行；但被告甲○○如以新臺幣貳萬元為原告
預供擔保，免為假執行。
    事實及理由
一、原告主張：
（一）被告丙○○為皇家客運有限公司（下稱皇家客運）負責人
      ，訴外人許戎志及被告甲○○則在皇家客運任職，因載客
      問題與任職在國光汽車客運股份有限公司（下稱國光客運
      ）之原告及訴外人陳國輝發生爭執。被告丙○○竟基於恐
      嚇之犯意，於民國97年8月1日中午12時23分許，以門號
      0000000000號之電話撥打予原告所有門號0000000000號電
      話，並以「要讓你死，不讓你上班」等加害生命之言語恫
      嚇，使原告心生畏懼，致生危害於安全。再於97年8月3日
      ，因前開載客及恐嚇問題，陳國輝先帶人至皇家客運金山
      站辦公室欲找被告丙○○理論，因被告丙○○不在而作罷
      ，而被告丙○○得知陳國輝帶人至公司理論，心生不滿，
      遂與許戎志於同日晚間6時許，一同前往皇家客運金山站
      與被告甲○○會合，3人共同基於傷害他人身體之犯意聯
      絡，由被告丙○○先至國光客運金山站找陳國輝及原告，
      但未遇該2人，就向國光客運金山站的站務放話，表示如
      果陳國輝及原告今日不出面解決，明天就不用排班，後即
      返回皇家客運金山站等侯，陳國輝及原告接獲金山站站務
      通知被告丙○○放話之事，即由外趕回國光客運金山站，
      與持木棍之許戎志、被告丙○○、持圓鍬之被告甲○○相
      遇，原告先看到許戎志拿黑色木棍打陳國輝，而原告尚未
      跑至陳國輝處，即遭被告甲○○毆打，原告隨即蹲下護頭
      ，仍遭被告2人毆打而受有頭部鈍挫傷、軀幹及四肢多處
      挫傷併擦傷及瘀傷等傷害，案經臺灣基隆地方法院檢察署
      以97年度偵字第3940號提起公訴，並經本院以98年度易字
      第296號、臺灣高等法院以99年度上易字第1055號判決確
      定在案。另原告撤回上開傷害案件中對另一被告許戎志之
      傷害告訴，然因告訴不可分原則，撤回效力亦即於本件2
      被告。
（二）本件係因皇家客運無高速公路路權卻仍行駛於高速公路，
      並希望國光客運減少發車以利其營運，被告丙○○身為皇
      家客運負責人，與原告本不相識，於97年8月1日之前聽了
      他人轉述話語之後，誤以為原告罵他，竟以上開電話恐嚇
      之方式，迫使身為國光客運員工之原告不要發車，原告擔
      心遭跟蹤加害而陷於恐懼之中，被告丙○○不思正途營業
      競爭，亦不設法申請合法執照，卻企圖以非法的方式排擠
      國光客運的發車，其行為實屬不可取，被告丙○○僅因客
      運載客問題即對原告為上開恐嚇行為，造成原告免於恐懼
      之自由之人格法益受損，原告自得依民法第184條第1項前
      段、第195條第1項規定，請求被告丙○○賠償精神上損害
      ，此部分原告請求被告丙○○賠償新臺幣（下同）5萬元
      ；另原告遭被告2人毆打，致受有頭部鈍挫傷、軀幹及四
      肢多處挫傷併擦傷及瘀傷等傷害，其距離上開恐嚇行為僅
      短短2天，顯然係被告丙○○先前的恐嚇行為轉換成實質
      之加害行為，被告2人能在原告休假外出釣魚甫返回國光
      客運金山站、仍在洗手的時間，短短時間內召集十餘人毆
      打原告及陳國輝，被告2人顯係早有預謀，被告2人在圍毆
      原告之後，趁警察到達之前一哄而散，事後又不交代共犯
      之下落，顯有維護共犯不被查獲之心，且阻斷原告提告之
      可能性，令原告求償無門，且原告竟在自家國光客運門口
      遭人圍毆，更令原告倍感受挫，深感不安，被告2人既有
      意隱瞞其他參與圍毆之人之去向，更顯見其毫無悔意，使
      原告心裡更加受到傷害，原告亦得依民法第184條第1項前
      段、第185條第1項、第195條第1項規定，請求被告2人連
      帶賠償精神上損害，此部分原告請求被告連帶賠償10萬元
      。
(三)基於前述，聲明：被告丙○○應給付原告5萬元，及自起訴
    狀繕本送達翌日起至清償日止，按年息5%計算之利息；被告
    應連帶給付原告10萬元，及均自起訴狀繕本送達翌日起至清
    償日止，按年息5%計算之利息。
二、被告方面：
（一）恐嚇部分：
      按民事案件之審理獨立認定事實，不受刑事確定判決之拘
      束。被告丙○○自始否認有在刑事判決認定之時間在電話
      中恐嚇原告，雙方雖因載客糾紛發生爭執，但卻是原告公
      司同事陳國輝先行到被告丙○○公司找被告丙○○理論未
      果，被告丙○○始因到國光客運找不到原告及陳國輝後，
      才以電話與原告聯絡，對話中從無恐嚇言詞，且除原告本
      身之證詞外，所謂原告轉述給陳國輝或羅文振之內容，均
      屬傳聞證據，本不足採為論罪科刑之證據，乃刑事判決僅
      以雙方有通聯之紀錄，即以傳聞證據判定被告丙○○有恐
      嚇行為，自與證據法則相違，該判決所憑之證據均不能證
      明被告丙○○有此恐嚇犯行，其判決內容不足為本件認定
      事實之基礎；另被告丙○○就刑案恐嚇部分判決未提起上
      訴，係因不想小事變大。是原告在本件訴訟中，自應針對
      被告丙○○確有恐嚇之行為舉證以實其說，否則被告丙○○即無賠償之義務。
（二）被告等共同傷害部分；
      被告丙○○於97年8月3日打架事件發生時並不在鬥毆現場
      ，而是在辦公室中居間協調本件糾紛者協商，不料外面突
      然發生鬥毆情事，若被告丙○○確有參與互毆行為，混亂
      中身上豈會無任何傷痕？足見被告丙○○當時確不在現場
      ，原告亦係因知被告丙○○未在打架現場才撤回對被告丙○○之告訴，被告丙○○不應負侵權行為之連帶賠償責任
      ；縱認被告丙○○仍應負賠償責任，然本件係由原告之同
      事即刑事案件中之共同被告陳國輝先行到被告等之皇家客
      運找被告挑釁，後亦係由原告等人手持木棍及不詳器具前
      來皇家客運尋釁，互毆行為之發動均係由原告引起，且原
      告之傷勢較被告甲○○輕微，其請求被告賠償之精神慰撫
      金，顯然過高。
（三）本件原告請求已罹於時效消滅。
（四）基於前述，均聲明：駁回原告之訴；如受不利判決，願供
      擔保請准宣告免為假執行。
三、得心證之理由；
（一）本件原告主張被告丙○○基於恐嚇之犯意，於97年8月1日
      中午12時23分許，以門號00000000 00號之電話撥打予原
      告所有門號0000000000號電話，並以「要讓你死，不讓你
      上班」等加害生命之言語恫嚇，使原告心生畏懼，構成侵
      權行為，侵害其人格權；被告固不否認曾經於上揭時間撥
      打電話予原告，惟否認電話內容有上揭恐嚇言詞。然查，
      被告於97年度偵字第3940號偵查案卷所附97年8月18日警
      訊筆錄承認與原告乙○○於案發（指98年8月3日毆打案件
      ）5天前已發生口角，因此足信原告與被告丙○○間於98
      年8月1日前數日甫發生過口角，則原告與被告丙○○間應
      屬互有嫌隙，則被告丙○○在口角過後1、2日隨即主動撥
      打電話予原告乙○○，若非心平氣和的向對方道歉解決糾
      紛，即係為向對方說出恐嚇的言詞以發洩口角後怒氣，而
      審酌雙方所屬客運公司司機間於98年8月3日甚至發生互毆
      事件，被告丙○○98年8月1日主動撥打給原告之電話內容
      絕非道歉目的，因此應係如原告指述之恐嚇言詞符合事理
      ，且被告丙○○上開遭原告指控之恐嚇行為，經本院刑事
      庭以98年度易字第296號判決處拘役40日，如易科罰金，
      以1,000元折算1日，負未經被告許戎志提起出上訴而告確
      定，故應以原告所主張其確遭被告丙○○以電話恐嚇侵害
      自由權應屬可信。
（二）本件原告另主張於97年8月3日，因前開載客及恐嚇問題，
      陳國輝先帶人至皇家客運金山站辦公室欲找被告丙○○理
      論，因被告丙○○不在而作罷，而被告丙○○得知陳國輝
      帶人至公司理論，心生不滿，遂與許戎志於同日晚間6時
      許，一同前往皇家客運金山站與被告甲○○會合，3人共
      同基於傷害他人身體之犯意聯絡，由被告丙○○先至國光
      客運金山站找陳國輝及原告，但未遇該2人，就向國光客
      運金山站的站務放話，表示如果陳國輝及原告今日不出面
      解決，明天就不用排班，後即返回皇家客運金山站等侯，
      陳國輝及原告接獲金山站站務通知後，即由外趕回國光客
      運金山站，與持木棍之許戎志、被告丙○○、持圓鍬之被
      告甲○○相遇，原告先看到許戎志拿黑色木棍打陳國輝，
      而原告尚未跑至陳國輝處，即遭被告甲○○毆打，原告隨
      即蹲下護頭，仍遭被告2人之毆打而受有頭部鈍挫傷、軀
      幹及四肢多處挫傷併擦傷及瘀傷等傷害，並提出長庚紀念
      醫院診斷證明書附於臺灣基隆地方法院檢察署97年度偵字
      第3940號偵查卷宗為證。惟按當事人主張有利於己之事實
      者，就其事實有舉證之責任，民事訴訟法第277條前段亦
      有明定。原告主張遭被告甲○○毆打成傷之事實，業據證
      人賴志恆即目睹鬥毆現場之國光客運駕駛員賴志恆於臺灣
      基隆地方法院檢察署97年度偵字第3940號傷害案件97年12
      月31日接受訊問時稱：「…我一邊勸架一邊看到甲○○拿
      圓鍬毆打乙○○…」（見上開卷宗第119頁），參與鬥毆
      之陳國輝於本院98年度易字第296號刑事案件98年11 月12
      日準備期日中陳述：「…我有看到打乙○○的人是許戎志
      及甲○○。」（見上開卷宗第33頁），目睹鬥毆現場之國
      光客運售票員羅文振於上開刑事案件98年12月29日審判期
      日證述：「我可以確定甲○○打乙○○…」、「我確定有
      看到甲○○拿圓鍬打乙○○。」（見上開卷宗第77 、78
      頁）無訛，自堪信屬實；惟就原告主張遭被告丙○○毆打
      成傷之事實，既為被告丙○○所否認，原告自應就該事實
      負舉證責任，若原告先不能舉證，以證實自己主張之事實
      為真實，則被告丙○○就其抗辯事實即令不能舉證，或其
      所舉證據尚有疵累，亦應駁回原告之請求。查目睹鬥毆現
      場之國光客運駕駛員賴志恆於臺灣基隆地方法院檢察署97
      年度偵字第3940號傷害案件97年12月31日接受訊問時稱：
      「…後來我聽到羅文振說被打了，我就出去看，看到有三
      個人拿警棍打陳國輝，三個人我都不認識，我出去幫忙架
      開，大概二、三分鐘後，我一邊勸架一邊看到甲○○拿圓
      鍬毆打乙○○，好像還有人打乙○○，但是我在勸架，沒
      有看清楚有多少人…」，目睹鬥毆現場之國光客運駕駛員
      羅文振於上開偵查程序中接受訊問時稱：「…結果陳國輝
      跟乙○○就被很多人追打…」（均見上開卷宗第119 頁）
      ，目睹鬥毆現場之皇家客運公司員工蔡子庭於於本院98年
      度易字第296號刑事案件98年1 2月29日審判期日證述：「
      是他們四人（即陳國輝、本件原告、許戎志、本件被告甲○○）在打架，其他人是在勸架。」、「他們在吵架時，
      丙○○還沒出來，直到打架現場打到國光號站前時，丙○○才跑出來，並跟到國光號站去看，而且他看到甲○○拿
      圓鍬跑到金山站，所以他才趕快追到國光號站，把甲○○
      拉回來。」（見上開卷宗第100頁），陳國輝於上開案件
      99年2月1日審判期日再陳述：「丙○○沒有打我。我也沒
      有看到丙○○有無打乙○○，後來有無加入毆打的行列我
      也沒有看到。因為當時很混亂，我沒有辦法注意他有無在
      場。」（見上開卷宗第152頁），是本件自偵查之始至刑
      事案件審判期日終結，除原告本人之指控外，並無任何人
      證或積極證據得證明被告丙○○確有毆打原告，本院尚難
      僅憑原告一方之陳述，即率認被告丙○○確有毆打原告之
      事實，是原告主張於97年8月3日遭被告丙○○毆打乙節，
      尚難信為真實。
（三）按因故意或過失，不法侵害他人之權利者，負損害賠償責
      任；不法侵害他人之身體、健康、名譽、自由、信用、隱
      私、貞操，或不法侵害其他人格法益而情節重大者，被害
      人雖非財產上之損害，亦得請求賠償相當之金額，民法第
      184條第1項前段、第195條第1項前段分別定有明文。本件
      原告於97年8月1日中午12時23分許，遭被告丙○○以電話
      告以「要讓你死，不讓你上班」等加害生命之言語恫嚇，
      致心生畏懼，被告丙○○上開恐嚇行為已損及原告受法律
      所保障免於恐懼之自由權人格法益；原告並於97年8月3日
      晚間6時許，遭被告甲○○毆打，致原告受有頭部鈍挫傷
      、軀幹及四肢多處挫傷併擦傷及瘀傷等傷害，被告甲○○
      之傷害行為與原告之受傷結果間，自有相當因果關係，被
      告2人應分別就其侵權行為對原告負損害賠償之責，從而
      原告依前揭法條之規定，訴請被告甲○○賠償其損害，於
      法有據。至原告未能證明確實同遭被告丙○○毆打，已如
      前述，原告請求被告丙○○與被告甲○○連帶負損害賠償
      之責，自屬無據。
（四）次按慰藉金之多寡，應斟酌雙方之身份、地位、資力與加
      害之程度及其他各種情形核定相當之數額。其金額是否相
      當，自應依實際加害情形與被害人所受之痛苦及雙方之身
      份、地位、經濟狀況等關係決定之（最高法院85年度臺上
      字第460 號判決參照）。本件原告因遭被告丙○○以電話
      告以「要讓你死，不讓你上班」等加害生命之言語恫嚇，
      致心生畏懼，精神上及生活上之安寧均受妨害；另因遭被
      告甲○○毆打，致原告受有頭部鈍挫傷、軀幹及四肢多處
      挫傷併擦傷及瘀傷等傷害，除須忍受傷處疼痛及因治療所
      造成之生活上不便，原告僅因載客問題即遭被告甲○○毆
      打成傷，精神上應受有相當程度之壓力及痛苦，原告自得
      請求被告給付精神慰撫金。惟本院斟酌原告為國光客運駕
      駛員，月薪約3萬多元，被告丙○○為皇家客運負責人，
      被告甲○○為皇家客運駕駛員，月薪約25,000元至28,000
      元，且原告亦於鬥毆過程中造成被告甲○○身體上之傷害
      等兩造之身份、地位、經濟能力及原告所受傷害等一切情
      狀，認原告請求被告丙○○給付精神慰撫金5萬元、被告
      甲○○給付精神慰撫金10萬元，尚屬過高，應核減為被告
      丙○○給付1萬元、被告甲○○給付2萬元，方屬公允。
（五）被告另辯稱原告之侵權行為損害賠償請求權已罹於時效而
      消滅，惟按消滅時效，自請求權可行使時起算；因侵權行
      為所生之損害賠償請求權，自請求權人知有損害及賠償義
      務人時起，二年間不行使而消滅，民法第128條前段、第
      197條第1項前段分別定有明文。查原告係於恐嚇及毆打之
      事實發生時即知有損害且知侵權行為人為何人，而得行使
      損害賠償請求權，被告丙○○恐嚇原告之事實係發生於97
      年8月1日，被告甲○○毆打原告之事實發生於97年8月3日
      ，原告於99年7月30日具狀起訴請求被告負損害賠償責任
      ，此有本院收狀戳章足憑，則原告本件請求權顯未因罹於
      時效而消滅，被告上開抗辯，顯不足採。
四、綜上所述，原告本於侵權行為之法律關係請求被告丙○○給
    付1萬元，及自起訴狀繕本送達於被告丙○○之翌日即99年8
    月15日起至清償日止，按年息5%計算之利息，請求被告甲○○給付2萬元，及自起訴狀繕本送達於被告甲○○之翌日即9
    9年8月11日起至清償日止，按年息5%計算之利息，為有理由
    ，應予准許，逾此範圍之請求，為無理由，應予駁回。
五、本件係民事訴訟法第427條第1項所定之標的金額在50萬元以
    下之財產權訴訟，本院為被告敗訴之判決，應依職權宣告假
    執行；並依職權酌定相當之擔保金，准被告得免為假執行。
六、結論：本件原告之訴為一部有理由，一部無理由，依民事訴
    訟法第436條第2項、第79條、第389條第1項第3款、第392條
    第2項，判決如主文。
中    華    民    國    99    年    9     月    30    日
                  基隆簡易庭法  官  王翠芬
以上正本係照原本作成。
對於本件判決如有不服，應於收受送達後20日內向本院提出上訴
書狀，上訴於本院合議庭，並按他造當事人之人數附具繕本。
中    華    民    國    99    年    9     月    30    日
                            書記官  李一農

司法院資訊處製作；財團法人民間司法改革基金會備份。
